【裁判字號】    90,訴,358
【裁判日期】    901019
【裁判案由】    違反槍砲彈藥刀械管制條例
【裁判全文】
臺灣雲林地方法院刑事判決
    公  訴  人  臺灣雲林地方法院檢察署檢察官
    被      告  甲○○
右列被告因違反槍砲彈藥刀械管制條例案件，經檢察官提起公訴（九十年度偵字第二
二一三號），本院判決如左：
    主  文
甲○○未經許可，寄藏可發射子彈具有殺傷力之改造玩具手槍，累犯，處有期徒刑壹
年陸月，併科罰金新臺幣拾萬元，罰金如易服勞役，以新臺幣玖佰元即銀元參佰元折
算壹日。
扣案之仿ＢＥＲＥＴＴＡ廠改造９０手槍壹枝（含彈匣壹個，槍枝管制編號0000
000000號）、制式９０子彈柒顆及制式霰彈貳顆均沒收。
    事  實
一、甲○○前於民國八十四年間，因違反戡亂時期肅清煙毒條例、藥事法等案件，經
    臺灣雲林地方法院（下稱本院）以八十四年度訴字第五○七號判處有期徒刑三年
    一月、四月及六月，經定其應執行刑為有期徒刑三年九月，並於八十四年十月二
    十一日確定，經入監服刑，於八十六年四月間假釋付保護管束，甫於八十八年五
    月一日縮刑假釋期滿執行完畢。詎甲○○仍不知悔改，明知姓名年籍不詳之綽號
    「阿發」成年男子所交付具有殺傷力之仿ＢＥＲＥＴＴＡ廠改造９０手槍一枝（
    含彈匣一個，槍枝管制編號0000000000號）、制式９０子彈七顆、制
    式霰彈二顆及改造子彈二顆，屬槍砲彈藥刀械管制條例管制之槍砲及彈藥，非經
    主管機關許可，不得寄藏、持有，竟於八十九年間某日起，在雲林縣麥寮鄉○○
    ○○路上某處，未經主管機關之許可，即受綽號「阿發」之成年男子委託代為保
    管寄藏，而持有上述具有殺傷力之改造玩具手槍、子彈，及不具殺傷力之改造子
    彈十一顆。嗣甲○○於九十年五月四日零時五十分許，在台中市○區○○路三六
    六巷七九號地下停車場為警通緝到案，並於台中市○區○○路三六六巷一○九號
    二樓其租住處，查獲前開具殺傷力之改造９０手槍一枝（含彈匣一個）、制式９
    ０子彈七顆、制式霰彈二顆、改造子彈二顆（業因鑑定試射僅餘彈殼）及不具殺
    傷力之改造長槍一枝（槍枝管制編號0000000000號，為甲○○在玩具
    店所購得）、改造子彈十一顆（其中二顆因鑑定試射僅餘彈殼）等物。
二、案經臺中縣警察局烏日分局報請臺灣臺中地方法院檢察署檢察官呈請臺灣高等法
    院檢察署令轉臺灣雲林地方法院檢察署檢察官偵查起訴。
    理  由
一、右揭事實，業據被告甲○○於警訊、偵查及本院審理時坦白承認，核與證人丁秋
    蓮在警訊時供述之查獲情節相符，並有上開扣案之槍、彈可資佐證，而上開槍、
    彈經送鑑定結果，認（一）改造長槍壹枝（槍枝管制編號0000000000
    ）認係仿來復槍外型製造之玩具來復槍，以電能驅動馬達帶動活塞壓縮氣體為發
    射動力，經實際試射，動能甚微，依現狀，認不具殺傷力；（二）改造９０手槍
    壹枝（槍枝管制編號0000000000）認係仿ＢＥＲＥＴＴＡ廠半自動手
    槍製造之金屬玩具手槍換裝土造金屬槍管改造而成，機械性能良好，認具殺傷力
    ；（三）制式９０子彈柒顆，認均係制式口徑９ｍｍ子彈，認均具殺傷力；（四
    ）改造手槍子彈壹拾參顆，其中參顆認均係土造子彈，均具直徑約９．５ｍｍ圓
    錐狀金屬彈頭，試射壹顆，無法擊發，認不具殺傷力；其中壹拾顆認均係玩具槍
    金屬彈殼加裝直徑約８ｍｍ之圓柱狀金屬彈頭改造而成，試射參顆，貳顆，可擊
    發，認具殺傷力；壹顆，無法擊發，認不具殺傷力；（五）霰彈貳顆，認均係制
    式１２ｇａｕｇｅ霰彈，彈底標記均為〝ＪＩＡＬＩＮＧ  １２  ＣＨＩＮＡ
    １２〞，認均具殺傷力，有內政部警政署刑事警察局九十年五月二十五日刑鑑字
    第六七七七七號鑑驗通知書一紙在卷可稽。公訴人雖認被告所持有具殺傷力之改
    造子彈有十一顆，惟上開內政部警政署刑事警察局僅鑑定有二顆具殺傷力，其餘
    改造子彈或不具殺傷力，或未作是否具殺傷力之認定，依罪疑為輕原則，僅得為
    被告有利之認定，而認扣案改造子彈僅有二顆具殺傷力，是公訴意旨此部分認定
    尚有未洽，應予敘明。本件事證明確，被告犯行洵堪認定。
二、按槍砲彈藥刀械管制條例第十一條第四項、第十二條第四項，係將「持有」與「
    寄藏」為分別處罰之規定，則單純之「持有」固不包括「寄藏」，但「寄藏」之
    受人委託代為保管，其保管本身所為之「持有」，既係「寄藏」之當然結果，法
    律上自宜僅就「寄藏」行為為包括之評價，不應另就「持有」予以論罪（最高法
    院七十四年臺上字第三四００號判例參照）。本件被告甲○○於前揭時地受託代
    為保管，未經許可而寄藏持有上開具殺傷力之改造玩具手槍一枝、制式９０子彈
    七顆、制式霰彈二顆及改造子彈二顆，核其所為，係犯槍砲彈藥刀械管制條例第
    十一條第四項未經許可寄藏可發射子彈具有殺傷力之改造玩具手槍罪及同條例第
    十二條第四項之未經許可寄藏子彈罪。被告一次寄藏行為，同時觸犯上述二罪名
    ，為想像競合犯，應依刑法第五十五條之規定，從較重之未經許可寄藏可發射子
    彈具有殺傷力之改造玩具手槍罪處斷。被告前於八十四年間，因違反戡亂時期肅
    清煙毒條例、藥事法等案件，經本院判處應執行刑為有期徒刑三年九月，甫於八
    十八年五月一日縮刑假釋期滿執行完畢，此有卷附臺灣雲林地方法院檢察署刑案
    資料查註紀錄表及臺灣高等法院被告全國前案紀錄表各一份可按，其前受有期徒
    刑執行完畢，於五年以內再犯本件有期徒刑以上之罪，為累犯，應依刑法第四十
    七條之規定加重其刑。爰審酌被告之素行、犯罪之動機、目的、手段及其品行、
    智識程度、犯罪所生之危害與犯罪後態度等一切情狀，量處如主文所示之刑，並
    就併科罰金刑部分諭知易服勞役之折算標準，以示儆懲。
三、扣案之具殺傷力仿ＢＥＲＥＴＴＡ廠改造９０手槍一枝（含彈匣一個，槍枝管制
    編號0000000000）、制式９０子彈七顆、制式霰彈二顆為違禁物，應
    依刑法第三十八條第一項第一款之規定宣告沒收之；至具殺傷力之改造子彈二顆
    ，因鑑定試射僅剩空彈殼，與不具殺傷力之改造長槍一枝（槍枝管制編號000
    0000000號）及改造子彈十一顆，均無效用，且均非違禁物，故不予宣告
    沒收。
四、按人民身體之自由應予保障，憲法第八條設有明文。限制人身自由之法律，其內
    容須符合憲法第二十三條所定要件。保安處分係對受處分人將來之危險性所為拘
    束其身體、自由等之處置，以達教化與治療之目的，為刑罰之補充制度。本諸法
    治國家保障人權之原理及刑法之保護作用，其法律規定之內容，應受比例原則之
    規範，使保安處分之宣告，與行為人所為行為之嚴重性、行為人所表現之危險性
    ，及對於行為人未來行為之期待性相當。槍砲彈藥刀械管制條例第十九條第一項
    規定：「犯第七條、第八條、第十條、第十一條、第十二條第一項至第三項、第
    十三條第一項至第三項之罪，經判處有期徒刑者，應於刑之執行完畢或赦免後，
    令入勞動場所，強制工作，其期間為三年。」此項規定不問對行為人有無預防矯
    治其社會危險性之必要，一律宣付強制工作三年，限制其中不具社會危險性之受
    處分人之身體、自由部分，其所採措施與所欲達成預防矯治之目的及所需程度，
    不合憲法第二十三條所定之比例原則。犯上開條例第十九條所定之罪，不問對行
    為人有無預防矯治其社會危險性之必要，一律宣付強制工作三年之部分，與本解
    釋意旨不符，應自本解釋公布之日起不予適用。犯該條例第十九條第一項所列舉
    之罪，依個案情節符合比例原則部分，固應適用該條例宣告保安處分；至不符合
    部分而應宣告保安處分者，則仍由法院斟酌刑法第九十條第一項規定之要件，依
    職權為之，於此，自無刑法第二條第二項之適用，亦即仍有從新從輕原則之適用
    ，為司法院大法官釋字第四七一號解釋著有明文。揆諸上開說明，本件被告甲○
    ○自八十九年間持有上開具殺傷力之槍彈迄查獲之時為止，並未持該批槍彈為任
    何犯行，有台灣雲林地方法院檢察署刑案資料查註紀錄表在卷可憑，其未經許可
    持有槍彈期間，並未持犯其他刑案，亦未造成任何實害，其行為之嚴重性及所表
    現之危險性尚非重大，經此刑之宣告及執行，即應知所惕勉，依上開比例原則，
    顯無處以保安處分加以矯治之社會危險性，爰不另行宣告保安處分，併此敘明。
據上論斷，應依刑事訴訟法第二百九十九條第一項前段，槍砲彈藥刀械管制條例第十
一條第四項、第十二條第四項，刑法第十一條前段、第五十五條、第四十七條、第四
十二條第二項、第三十八條第一項第一款，判決如主文。
本案經檢察官施添寶到庭執行職務。
中      華      民      國      九十      年      十      月    十九    日
                                        臺灣雲林地方法院刑事第一庭
                                            法  官  廖  國  勝
右正本證明與原本無異。
如不服本判決，應於判決送達後十日內向本院提出上訴狀( 應附繕本 )。
                                            書記官  顏  錦  清
中      華      民      國      九十      年      十      月    十九    日
附錄本判決論罪科刑法條
槍砲彈藥刀械管制條例第十一條第四項：
未經許可，持有、寄藏或意圖販賣而陳列第一項所列槍砲者，處一年以上七年以下有
期徒刑，併科新臺幣七百萬元以下罰金。
槍砲彈藥刀械管制條例第十二條第四項：
未經許可，持有、寄藏或意圖販賣而陳列子彈者，處五年以下有期徒刑，併科新台幣
三百萬元以下罰金。


司法院資訊處製作；財團法人民間司法改革基金會備份。
